【裁判字號】    97,易,161
【裁判日期】    970731
【裁判案由】    竊盜
【裁判全文】
臺灣臺東地方法院刑事判決               97年度易字第157號
                                       97年度易字第161號
                                       97年度易字第173號
公  訴  人  臺灣臺東地方法院檢察署檢察官
被      告  乙○○
上列被告因竊盜案件，經檢察官提起公訴 (97年度偵緝字第83號
)及追加起訴 (97年度偵緝字第82號、97年度偵字第1125號)，本
院判決如下：
    主  文
乙○○竊盜，累犯，處有期徒刑肆月，減為有期徒刑貳月；又竊
盜，累犯，處有期徒刑柒月；又共同攜帶兇器竊盜，共肆罪，均
累犯，各處有期徒刑捌月，扣案破壞剪（大）壹支沒收。應執行
有期徒刑貳年陸月，扣案破壞剪（大）壹支沒收。
    犯罪事實
一、乙○○前於民國87年6月間，因違反麻醉藥品管理條例等案
    件，經臺灣高等法院花蓮分院以88年度上訴字第60號判處應
    執行有期徒刑5年10月確定，於92年5月22日假釋交付保護管
    束，於93年7月3日保護管束期滿未經撤銷假釋，所餘刑期視
    為執行完畢。猶不知悔改：
    (一)於93年10月間某日，在臺東縣臺東市○○○路222號工地
      擔任臨時工鋪設地磚時，見工地師傅因鋪設之便，將路旁
      臺東縣臺東市公所所有之鑄鐵水溝蓋撬開取出暫放一旁，
      竟意圖為自己不法之所有，擅自將上開取出暫放一旁之鑄
      鐵水溝蓋9塊【重約315公斤，價值約新臺幣(下同)16,200
      元】據為己有，藏放在其位在同市○○路72號住處，伺機
      變賣求售。嗣於95年12月28日下午4時許，乙○○因另涉
      竊盜案件(即犯罪事實(三)部分竊盜案件)經警持臺灣臺東地
      方法院檢察署檢察官簽發之拘票前往上址住處拘提，乙○
      ○聞訊逃逸，然經其同居女友羅玉鳳同意後進行搜索，當
      場扣得該批鑄鐵水溝蓋 (已發還)。後於97年5月30日下午
      1時30分許，乙○○在同市○○路○段289號前，因竊盜案
      件為警緝獲，於未經發覺前，同日於臺灣臺東地方法院檢
      察署檢察官訊問時主動供出此部分之竊盜犯行，自首而接
      受裁判。
    (二)又因其曾於94年間擔任筠景山莊園藝有限公司 (下稱筠景
      公司)臨時工，熟悉該公司內部狀況，於95年3月11日夜間
      11時許，潛入該公司位於臺東縣臺東市○○○道即臺東縣
      議會議長宿舍以西200公尺之工廠內，見該公司所有停放
      在工廠內之車牌號碼T7-0429號自小貨車鑰匙並未取下，
      竟意圖為自己不法之所有，以自該處地面隨手撿拾之石頭
      砸破該自小貨車副駕駛座旁之車窗玻璃 (毀損部分未據告
      訴)後，爬入該自小貨車內，以車上遺留鑰匙發動引擎後
      駛離現場，連同車上之圓鋸機等工具1批予以竊取，價值
      合計逾50萬元，得手後供己行駛之用。嗣於同年3月17日
      下午6時19分許，為執行巡邏勤務之員警在同市○○○路
      889號「國立臺東專科學校」附近某產業道路旁之田地上
      發現該自小貨車，就上開車輛勘查採證，自車內遺留之礦
      泉水瓶採得指紋3枚，將採得指紋送由內政部警政署刑事
      警察局輸入電腦比對，再以人工確認結果後，發現與該局
      檔存之乙○○指紋卡右拇指、右拇指、右環指指紋相符，
      始發現上情。
    (三)與洪慶麟 (已於96年8月27日死亡)共同基於意圖為自己不
      法所有之犯意聯絡，先後於95年10月9日、95年10月15日
      、95年10月20日、95年10月26日(均為夜間)，攜帶洪慶麟
      所有客觀上具有危險性足供為兇器使用之破壞剪、扳手 (
      未扣案)各1支，駕駛經由不知情之友人陽霖向「東帝小客
      車租賃行」承租之自小客車，一同潛入有富國際集團股份
      有限公司所有，現無人住居之臺東縣臺東市○○路九龍金
      鑽大樓，以扳手鬆開螺絲、破壞剪剪斷天花板及配電室等
      處電纜線之方式，合力將電纜線、大型鋼板、中型鋼板、
      L型小型鋼板、喇叭箱、擴大器、電錶、監視器、小電視
      及對講機等財物搬運上車載走而竊取之，共計4次。得手
      後除將部分財物變賣外，部分財物則分別藏放在以乙○○
      名義購買之車牌號碼7S-4386號自小客貨車及其位在同市
      ○○路72號住處等處，伺機變賣求售。嗣於95年12月6日
      上午9時，為「九龍金鑽大樓」管理員林年郎發現停放在
      地下室之上開自小客貨車，驚覺有異報警，為警在該自小
      客貨車上扣得電纜線、喇叭箱、大型鋼板等物，並循線於
      95年12月28日持臺灣臺東地方法院檢察署檢察官簽發之拘
      票前往上址住處拘提，惟為乙○○聞訊逃逸，然經其同居
      女友羅玉鳳同意後進行搜索，當場扣得其所有供竊盜所用
      之破壞剪1支，及竊得之財物監視器3臺、小電視5臺、對
      講機3支、銅管35支(4.15公斤)、線頭95個、銅塊7個、銅
      片7個、銅線3.19公斤(上開物品均已發還)。
二、案經臺東縣警察局臺東分局報請臺灣臺東地方法院檢察署檢
    察官偵查起訴。
    理  由
一、程序方面：
(一)本案被告乙○○所犯刑法第320條第1項普通竊盜罪、同法第
    321條第1項第3款加重竊盜罪，均係刑事訴訟法第376條第1
    款所列之罪，依同法第284條之1規定，第一審得由法官獨任
    進行審判程序，合先敘明。
(二)按被告以外之人於審判外之陳述，雖不符前4條之規定，而
    經當事人於審判程序同意作為證據，法院審酌該言詞陳述或
    書面陳述作成時之情況，認為適當者，亦得為證據。當事人
    、代理人或辯護人於法院調查證據時，知有第159條第1項不
    得為證據之情形，而未於言詞辯論終結前聲明異議者，視為
    有前項之同意，刑事訴訟法第159條之5定有明文。本案判決
    以下所引用檢察官所舉各項證據，業經被告於本院審理時表
    示無意見，同意作為證據，迄於言詞辯論終結前亦未聲明異
    議，本院審酌該等證據之取得過程並無瑕疵，與本案待證事
    實間復具有相當之關聯性，以之為本案證據尚無不當，自得
    採為證據。
二、認定犯罪事實所憑之證據及理由：
    上揭犯罪事實，業據被告乙○○於警詢、偵訊及本院審理時
    坦承不諱，核與證人蔡如芳、羅玉鳳、廖居財、林年郎、陳
    有利、謝建祥、邱任宏於警詢，證人許林晉於警詢、偵訊時
    證述情節相符，此外並有被告94年1月薪資清單、筠景公司
    失竊物品清單、勘察採證同意書、車輛竊盜資料個別查詢報
    表、車籍作業系統查詢認可資料、臺東縣警察局刑案現場勘
    察報告、證物採驗紀錄表、內政部警政署刑事警察局95年4
    月13日刑紋字第0950050030號鑑驗書各1紙、贓物認領保管
    單、搜索扣押筆錄、扣押物品目錄表各2紙、現場照片12張
    、現場照片影本13張、東帝小客車租賃行合約切結書4紙在
    卷可稽，及破壞剪(大)1 支扣案可證。綜上各節相互佐證，
    被告自白核與事實相符，應堪採信，本案事證明確，被告犯
    行堪以認定，應依法論科。
三、論罪科刑之理由：
(一)被告為犯罪事實(一)、(二)所示竊盜行為後，刑法業於94年2月2
    日修正公布，於95年7月1日施行。修正後刑法第2條第1項之
    規定係規範行為後法律變更所生新舊法律比較適用之準據法
    ，雖亦經修正，但因屬適用法律之準據法，本身尚無比較新
    舊法之問題，應一律適用修正後刑法第2條第1項之規定，為
    從舊從輕之比較。而刑法修正之比較新舊法，應就罪刑有關
    之共犯、未遂犯、想像競合犯、牽連犯、連續犯、結合犯，
    以及累犯加重、自首減輕暨其他法定加減原因 (如身分加減
    )與加減例等一切情形，本於統一性及整體性原則，綜其全
    部罪刑之結果而為比較(最高法院95年度第8次刑事庭會議關
    於刑法94年修正施行後之法律比較適用決議參照)。茲就本
    案罪刑涉及法律變更之部分，比較新、舊法如下：
    1.有關罰金刑部分：刑法第33條第5款關於罰金刑之規定，
      由「罰金：銀元1元以上」，修正為「罰金：新臺幣1000
      元以上，以百元計算之」。本案被告就犯罪事實(一)、(二)所
      犯刑法第320條第1項普通竊盜罪，關於罰金刑部分，經比
      較新、舊法結果，修正後刑法第33條第5款所定罰金之最
      低數額，較之修正前提高，自應適用被告行為時法即修正
      前刑法第33條第5款之規定較有利於被告。
    2.有關累犯部分：修正前刑法第47條規定受有期徒刑之執行
      完畢，或受無期徒刑或有期徒刑一部之執行而赦免後，5
      年以內再犯有期徒刑以上之罪者，為累犯，加重本刑至2
      分之1。而修正後之刑法第47條第1項則規定受徒刑之執行
      完畢，或一部之執行而赦免後，5年以內故意再犯有期徒
      刑以上之罪者，為累犯，加重本刑至2分之1。是關於構成
      累犯之要件，已經修正，自屬行為後法律有變更，非屬單
      純文字修正，亦非實務見解之明文化，應有修正後刑法第
      2條第1項「從舊從輕」原則之適用 (最高法院96年度臺上
      字第6439、6651號判決意旨參照)。本案被告就犯罪事實
      (一)、(二)之犯行，所犯均為故意犯罪，無論適用新法或舊法
      ，悉應論以累犯，是依新舊法比較之結果，修正後新法有
      關累犯之規定既未較有利於被告，自應適用行為時法即修
      正前刑法第47條規定論處。
    3.經綜合比較新、舊法之結果，以被告行為時之修正前刑法
      較有利於被告，應依刑法第2條第1項前段，適用被告行為
      時之修正前刑法規定論處。
(二)按刑法第321條第1項第3款之攜帶兇器竊盜罪，係以行為人
    攜帶兇器為其加重條件，此所謂兇器，其種類並無限制，凡
    客觀上足以對人之生命、身體、安全構成威脅，具有危險性
    之兇器為已足，並不以攜帶之初有行兇之意圖為必要，最高
    法院著有79年臺上字第5253號判例可資參照。又石頭乃自然
    界之物質，尚難謂為通常之「器械」，從而持石頭砸毀他人
    車窗竊盜部分，尚難論以攜帶兇器竊盜罪 (最高法院92年度
    臺非字第38號、95年度臺非字第100號判決意旨可參)。被告
    為犯罪事實(三)所示竊盜犯行，使用之破壞剪(大)1 支，係金
    屬製品，質地甚為堅硬、銳利，倘持以抵拒，足以危害於他
    人生命、身體之安全，客觀上應認均屬兇器無疑。惟被告於
    犯罪事實(二)所示時、地行竊時，用以破壞車窗玻璃者，為現
    場隨地撿拾之石頭，揆諸最高法院前開判決要旨，非屬上述
    「兇器」之範疇。是核被告就犯罪事實(一)、(二)所為，均係犯
    刑法第320條第1項普通竊盜罪，就犯罪事實(三)所為，均係犯
    刑法第321條第1項第3款攜帶兇器竊盜罪。被告與共犯洪慶
    麟 (已死亡)就犯罪事實(三)4次攜帶兇器竊盜犯行，有犯意聯
    絡及行為分擔，為共同正犯。又被告所為犯罪事實(一)、(二)竊
    盜行為之時間雖均在95年7月1日刑法修正前，惟刑法上連續
    犯，以行為人之行為係出於概括犯意為要件，即必須其多次
    犯罪行為均在一個預定犯罪計劃以內，若二犯行間相隔甚久
    ，時間顯非緊接，或犯罪模式並非相仿，縱所犯為同一罪名
    ，衡情要難謂係基於初發之意思，應非連續犯。被告就犯罪
    事實(一)部分之犯行，犯罪時間於93年10月間，犯罪事實(二)部
    分犯行之犯罪時間則於95年3月11日，犯罪時間相隔近1年半
    ，並未緊接，且犯罪模式亦非相仿，顯乏證據可資證明被告
    係基於一預定犯罪計畫所為，應非出於主觀上始終同一犯意
    之進行，而非屬連續犯。是被告上揭所犯各罪，均係基於個
    別之犯意而分別起意行竊，均應予分論併罰。公訴人認被告
    就犯罪事實(二)撿拾石頭砸破車窗竊盜之犯行，係犯刑法第32
    1條第1項第3款之加重竊盜罪，容有未洽 (理由詳如前述)，
    然此部分事實業經本院於審理時實質調查，且予以公訴人及
    被告辯論之機會，對於被告防禦權之行使並無妨礙，爰於基
    本事實同一之範圍內，變更公訴人此部分所引之起訴法條。
(三)被告有如犯罪事實欄所載論罪科刑執行情形，有卷附臺灣高
    等法院被告前案紀錄表可按，其受有期徒刑執行完畢後5年
    以內再故意犯本案法定刑為有期徒刑之罪，均屬累犯，就犯
    罪事實(一)、(二)部分依修正前刑法第47條、就犯罪事實(三)部分
    依刑法第47條第1項規定，分別加重其刑。
(四)次按犯人在犯罪未發覺之前，向檢察官或司法警察官告知其
    犯罪，而不逃避接受裁判，即與刑法第62條規定自首之條件
    相符，不以言明自首並願受裁判為必要，又該條所謂未發覺
    之罪，固非以有偵查犯罪權之機關或人員確知其人犯罪無誤
    為必要，而對於其發生嫌疑時，即得謂為已發覺；但此項對
    犯人之嫌疑，仍須有確切之根據得為合理之可疑者，始足當
    之，若單純主觀上之懷疑，要不得謂已發生嫌疑 (最高法院
    85年度臺上字第4908號判決要旨參照)。犯罪事實(一)之竊盜
    犯行，係被告於檢察官偵訊時，就在被告住處查扣之鑄鐵製
    水溝蓋9塊，詢問被告來源後，被告主動供出犯行等情，有
    97年5月30日被告偵訊筆錄附卷可參，足認檢察官雖有懷疑
    在被告住處查扣之鑄鐵製水溝蓋之來源可能不明，然並未掌
    握合理懷疑被告涉有竊盜罪嫌之確切根據，是被告於有偵查
    犯罪權限之公務員尚未發覺其該次竊盜犯行前，主動向該管
    公務員自首該次竊盜犯行而接受裁判，就其此部分犯行，爰
    依刑法第62條前段規定減輕其刑，並依法先加後減。
(五)爰審酌被告正值盛年，不思正途營生，竟因一己私慾而一再
    竊取他人財物，對社會治安影響甚鉅，並衡其犯罪之動機、
    目的、所竊財物之價值不低，及犯罪後均坦承犯行，態度尚
    佳等一切情狀，分別量處如主文所示之刑，並定其應執行之
    刑。又被告為犯罪事實(一)、(二)之行為後，刑法第51條第5款
    關於定應執行刑之規定，已由修正前「宣告多數有期徒刑者
    ，於各刑中之最長期以上，各刑合併之刑期以下，定其刑期
    。但不得逾20年。」修正為「宣告多數有期徒刑者，於各刑
    中之最長期以上，各刑合併之刑期以下，定其刑期。但不得
    30 年。」。經比較新、舊法結果，應以被告行為時即修正
    前第51條第5款規定合併定應執行刑，最有利於被告，附此
    敘明。
(六)本案被告犯罪時間均於96年4月24日以前，就犯罪事實(一)所
    示犯行，合於中華民國96年罪犯減刑條例第2條第1項規定之
    基準日之前，所宣告之刑又未逾有期徒刑1年6月，不在該條
    例第3條第1項第15款所定排除減刑之列，應依該條例第2條
    第1項第3款之規定，減其宣告刑2分之1。惟就犯罪事實(二)、
    (三)部分之犯行，因被告前經臺灣臺東地方法院檢察署檢察官
    依法傳喚、拘提無著後，分別於96年3月1日以東檢國偵辰緝
    字第112號通緝書發布通緝、於96年5月18日以東檢國偵辰緝
    字第221號通緝書併案通緝，嗣於97年5月30日為警緝獲，有
    該署上開通緝書、臺東縣警察局臺東分局通緝案件報告書及
    被告警詢筆錄在卷可稽，顯見被告並非於中華民國96年罪犯
    減刑條例公布生效後自動歸案接受審判，依該條例第5條規
    定，自無減刑之適用，附此敘明。
(七)扣案之破壞剪(大)1 支，為共犯洪慶麟所有供犯犯罪事實(三)
    竊盜罪所用之物，業據被告供承在卷，爰依刑法第38條第1
    項第2款宣告沒收。至於警方於被告住處另扣得之破壞剪(小
    )1 支，雖為被告所有之物，惟查無證據可資認定與被告犯
    本案之罪有關，爰不另為沒收之諭知。
四、應適用之法條：
    依刑事訴訟法第284條之1、第299條第1項前段、第300條，
    刑法第2條第1項前段、第28條、第320條第1項、第321條第1
    項第3款、第47條 (修正前)、第47條第1項、第62條前段、
    第51條第5款 (修正前)、第38條第1項第2款，刑法施行法第
    1條之1第1項、第2項前段，中華民國96年罪犯減刑條例第2
    條第1項第3款、第5條、第7條，罰金罰鍰提高標準條例第1
    條前段，判決如主文。
本案經檢察官甲○○到庭執行職務。
中    華    民    國    97    年    7     月    31    日
                  刑事第一庭    法  官  簡芳潔
以上正本證明與原本無異。
如不服本判決應於收受本判決後10日內向本院提出上訴書狀；上
訴書狀應敘述具體理由。未敘述上訴理由者，應於上訴期間屆滿
後20日內向本院補提理由書狀（均須按他造當事人之人數附繕本
）。「切勿逕送上級法院」。
告訴人或被害人對於本判決如有不服，請書具不服之理由狀，請
求檢察官上訴者，其上訴期間之計算係以檢察官收受判決正本之
日期為準。
                                書記官  林慧芬
中    華    民    國    97    年    8     月     5    日
附錄論罪科刑法條全文：
中華民國刑法第320條
意圖為自己或第三人不法之所有，而竊取他人之動產者，為竊盜
罪，處5年以下有期徒刑、拘役或5百元以下罰金。
意圖為自己或第三人不法之利益，而竊佔他人之不動產者，依前
項之規定處斷。
前二項之未遂犯罰之。
中華民國刑法第321條
犯竊盜罪而有左列情形之一者，處6月以上、5年以下有期徒刑：
一  於夜間侵入住宅或有人居住之建築物、船艦或隱匿其內而犯
    之者。
二  毀越門扇、牆垣或其他安全設備而犯之者。
三  攜帶兇器而犯之者。
四  結夥三人以上而犯之者。
五  乘火災、水災或其他災害之際而犯之者。
六  在車站或埠頭而犯之者。
前項之未遂犯罰之。


司法院資訊處製作；財團法人民間司法改革基金會備份。
